臺灣彰化地方法院刑事判決
110年度訴字第616號
公  訴  人  臺灣彰化地方檢察署檢察官
被      告  胡凱偉



選任辯護人  許舒凱律師(法扶律師)          
上列被告因違反毒品危害防制條例案件，經檢察官提起公訴（10
9年度偵字第10921號、109年度偵字第6647號），本院判決如下
：
    主    文
胡凱偉犯販賣第二級毒品罪，累犯，處有期徒刑參年拾月。扣案
之甲基安非他命壹包（驗餘淨重零點壹貳肆壹公克，含外包裝袋
壹只），沒收銷燬。扣案之小米廠牌手機壹支沒收。
    犯罪事實
一、胡凱偉明知不得持有、販賣第二級毒品甲基安非他命，竟仍
    於民國109年6月11日，在彰化縣○○鎮○○路0段000巷00弄0號
    住所，基於販賣第二級毒品甲基安非他命以營利之犯意，以
    讓楊宗翰賒欠新臺幣（下同）1000元之方式，販賣第二級毒
    品甲基安非他命1包予楊宗翰。嗣經警持本院搜索票，於同
    日13時45分許，在被告上開住所執行搜索，扣得第二級毒品甲
    基安非他命1包、含第二級毒品甲基安非他命微量之K菸1支
    、愷他命1包、一粒眠20顆、K盤1個、吸食器1組、行動電話
    1支等，因而查獲上情。
二、案經彰化縣警察局溪湖分局報告臺灣彰化地方檢察署檢察官
    偵查起訴。
    理    由
一、本判決以下所引用被告以外之人於審判外之陳述，被告胡凱
    偉及其辯護人均不爭執其證據能力（見本院卷第173頁），
    檢察官於本院言詞辯論終結前亦未聲明異議，本院審酌其作
    成之情況並無違法或不當之瑕疵，且與待證事實具有關聯性
    ，認為以之作為證據應屬適當，依刑事訴訟法第159 條之5 
    規定，均具有證據能力。其餘認定本案犯罪事實之非供述證
    據，查無違反法定程序取得之情，亦具證據能力，且均經本
    院審理時依法踐行調查證據之程序，自得作為本案認定之用
    。
二、上揭犯罪事實，業據被告於警詢、偵查、羈押訊問、本院訊
    問、準備程序及審理時坦承不諱（見6647號偵卷第23、168
    、360頁、10921號偵卷第159頁、聲羈更卷第40頁、本院卷
    第132、172、218至219頁），核與證人楊宗翰之證述（見66
    47號偵卷第229至230、239至241、358頁）大致相符，且有
    本院搜索票、搜索扣押筆錄、扣押物品目錄表、扣案物照片
    、搜索照片、Facebook Messenger對話紀錄截圖、指認犯罪
    嫌疑人紀錄表（楊宗翰）、職務報告、胡凱偉販毒案職務報
    告（見6647號偵卷第29、31至34、37、39、53至67、115、2
    33、303、307至311、319、401至403頁、10921號偵卷第221
    頁）等在卷可佐，並有甲基安非他命1包、手機1支扣案可憑
    ，足認被告上開不利於己之自白與事實相符，可堪信為真實
    。
三、被告及證人楊宗翰雖於警詢、偵查或本院準備程序、審理中
    稱被告所販賣之物為安非他命等語。惟目前國內緝獲之白色
    結晶或粉末狀安非他命類毒品，其成分多為甲基安非他命（
    行政院衛生署管制藥品管理局民國93年11月2日管檢字第093
    000010499號函參照），且扣案之白色結晶體1包，經鑑驗後
    為甲基安非他命，有衛生福利部草屯療養院110年6月23日草
    療鑑字第1100600111、0000000000號鑑驗書可佐（見6647號
    偵卷第409、411頁），亦足認被告本件販賣之第二級毒品，
    確為甲基安非他命。
四、被告於本院審理時供承：其販賣甲基安非他命的利益是賺取
    自己施用的量等語（見本院卷第219頁）。從而，被告販賣
    甲基安非他命，可從中獲取利益，是被告主觀上就其販賣第
    二級毒品甲基安非他命之犯行有營利之意圖一情，洵堪認定
    。
五、綜上，本案事證明確，被告有犯罪事實欄所示之犯行，堪以
    認定，應依法論科。
六、論罪科刑
  ㈠按行為後法律有變更者，適用行為時之法律。但行為後之法
    律有利於行為人者，適用最有利於行為人之法律，刑法第2
    條第1項定有明文。被告行為後，毒品危害防制條例第4條第
    2項、第17條第2項之規定業於109年1月15日修正，並於同年
    7 月15日生效。修正後，販賣第二級毒品罪之法定刑由原定
    之「處無期徒刑或七年以上有期徒刑，得併科一千萬元以下
    罰金」，修正為「處無期徒刑或十年以上有期徒刑，得併科
    一千五百萬元以下罰金」；修正前毒品危害防制條例第17條
    第2項原規定：「犯第4條至第8條之罪於偵查及審判中均自
    白者，減輕其刑」，修正後係規定：「犯第4條至第8條之罪
    於偵查及歷次審判中均自白者，減輕其刑」。經比較新舊法
    之結果後，修正後第4條第2項規定提高有期徒刑及罰金刑部
    分之最高刑度，第17條第2項則須被告於「歷次」審判中均
    自白犯罪始得依該條規定減輕其刑，均顯然未較有利於被告
    ，依刑法第2條第1項揭示之「從舊從輕」原則，自應適用被
    告行為時法即修正前之毒品危害防制條例第4條第2項、第17
    條第2項之規定論處。
  ㈡核被告所為，係犯修正前毒品危害防制條例第4條第2項之販
    賣第二級毒品罪。又被告持有第二級毒品甲基安非他命之行
    為，為其販賣之高度行為所吸收，不另論罪。
  ㈢加重減輕事由：
  1.被告前因毒品及轉讓禁藥等案件，經法院分別判處有期徒刑
    3月、4月（3次）確定，嗣經合併定其應執行有期徒刑11月
    ，於108年8月17日縮短刑期執畢出監，有臺灣高等法院被告
    前案紀錄表在卷可按，其於5年以內故意再犯本件有期徒刑
    以上之罪，為累犯，而被告前有施用、持有毒品及轉讓禁藥
    之前案，本案竟轉而販賣毒品，足認被告刑罰反應力薄弱，
    且其本案犯罪亦不因累犯之加重致其所受刑罰因而受有超過
    其所應負擔罪責，及使其人身自由因而受過苛侵害之情形，
    適用累犯加重之規定，核無司法院大法官釋字第775號解釋
    所稱「不符合罪刑相當原則、牴觸憲法第23條比例原則」之
    情形，是除法定刑無期徒刑部分外，應依刑法第47條第1項
    之規定，加重其刑。
  2.按修正前毒品危害防制條例第17條第2項關於「犯第4條至第
    8條之罪於偵查及審判中均自白者，減輕其刑」規定，旨在
    獎勵犯罪人之悛悔，同時使偵查或審判機關易於發現真實，
    以利毒品查緝，俾收防制毒品危害之效；故不論被告之自白
    ，係出於自動或被動、簡單或詳細、一次或多次，並其自白
    後有無翻異，苟其於偵查及審判中均有自白，即應依法減輕
    其刑（最高法院98年度台上字第6928號判決參照）。被告於
    警詢、偵查及本院訊問、準備程序、審理時，就其犯行均自
    白犯罪（見6647號偵卷第23、168、360頁、10921號偵卷第1
    59頁、聲羈更卷第40頁、本院卷第132、172、218至219頁）
    ，應依修正前毒品危害防制條例第17條第2項之規定，減輕
    其刑。又其刑有加重及減輕者，依刑法第71條第1項規定，
    先加後減之。被告為累犯，其本案犯行又符合修正前毒品危
    害防制條例第17條第2項之減輕事由，除法定刑無期徒刑部
    分外，應先加後減之。
  3.又毒品危害防制條例第17條第1項規定：「犯第4條至第8條
    、第10條或第11條之罪，供出毒品來源，因而查獲其他正犯
    或共犯者，減輕或免除其刑」乃為有效追查毒品來源，斷絕
    毒品供給，以杜絕毒品氾濫，祇須行為人願意供出毒品來源
    之上手，因而查獲其他正犯或共犯者，即可邀減輕或免除其
    刑之寬典（最高法院99年度台上字第1746號判決參照）。而
    該條文所稱供出毒品來源，因而查獲者，係指被告供出毒品
    來源之有關資料，諸如前手之姓名、年籍、住居所、或其他
    足資辨別之特徵等，使調查或偵查犯罪之公務員因而對之發
    動調查或偵查並破獲者而言。查本案被告並無因供出毒品來
    源而查獲上手之情事，有彰化縣警察局溪湖分局110年10月2
    8日溪警分偵字第1100022111號函所附職務報告、臺灣彰化
    地方檢察署110年8月19日彰檢秀剛109偵6647字第110902955
    4號函在卷可佐（見本院卷第51、207至209頁）。本案既未
    因被告供出毒品來源而查獲上手，自無從依毒品危害防制條
    例第17條第1項對被告減輕其刑。
  4.至辯護人雖為被告辯護略以：被告犯後坦承犯行，犯後態度
    良好，且被告本案所犯為小額販賣，請求依刑法第59條之規
    定減輕其刑等語。惟按刑法第59條所規定之酌量減輕其刑，
    係裁判上之減輕，必以犯罪之情狀顯可憫恕，認為科以最低
    度刑仍嫌過重者，始有其適用。如別有法定減輕之事由者，
    應優先適用法定減輕事由減輕其刑後，猶嫌過重時，方得為
    之（最高法院98年度台上字第6342號判決意旨參照）。查被
    告本案販賣第二級毒品犯行已依毒品危害防制條例第17條第
    2 項規定減輕其刑，且衡諸被告於本案前已有施用、持有毒
    品及轉讓禁藥之犯行並入監服刑，有臺灣高等法院被告前案
    紀錄表在卷可佐，理應深知毒品之危害，竟仍為上開犯行，
    足認被告上開犯行經減輕其刑後，均在客觀上尚不足以引起
    一般同情，而無情輕法重之情形，亦無顯可憫恕之情狀，是
    爰不依刑法第59條規定酌減其刑。
  ㈣爰以行為人之責任為基礎，審酌被告為本案犯行前，已有施
    用、持有毒品及轉讓禁藥之前科，有臺灣高等法院被告前案
    紀錄表在卷可佐。其明知甲基安非他命為具有高度成癮性之
    毒品，戒癮不易，販賣毒品之行為不僅危害社會治安與國人
    身心健康甚鉅，亦為國法所厲禁，竟漠視法令禁制，戕害他
    人健康，欠缺守法觀念，自應嚴予非難。惟斟酌被告販賣毒
    品次數僅1次、販賣之對象僅1人、販賣金額為1,000元及其
    獲利情形，並念及被告犯後坦承犯行，態度尚可；暨其自述
    高中肄業，入監前受雇幫忙噴農藥，未婚無子，父母還有在
    工作，其也會多少拿點錢回家等一切情狀，量處如主文所示
    之刑，以資懲儆。
七、沒收
  ㈠毒品危害防制條例第18條於民國109年1月15日修正公布，自1
    10年5月1日施行。按查獲之第一級、第二級毒品及專供製造
    或施用第一級、第二級毒品之器具，不問屬於犯罪行為人與
    否，均沒收銷燬之，現行毒品危害防制條例第18條第1項前
    段定有明文，然此項僅就各級毒品增加「級」字而酌作文字
    修正，並未影響該項之法律效果，故此部分無新舊法比較適
    用之問題，應依一般法律適用原則，適用裁判時之新法，即
    應適用修正後之毒品危害防制條例第18條第1項規定。扣案
    之甲基安非他命1包（驗餘淨重0.1241公克，含包裝袋1只）
    ，為被告本案販賣犯行所剩下，應依毒品危害防制條例第18
    條第1項前段規定宣告沒收銷燬之（經取樣鑑驗用罄部分，
    失其違禁物之性質，毋庸宣告沒收）。又盛裝毒品之包裝袋
    ，無論依何種方式分離，均有極微量之毒品殘留（法務部調
    查局以93年3 月19日調科壹字第09300113060號函釋參照）
    ，是盛裝前開毒品之包裝袋，均應整體視為扣案毒品，依前
    開規定併予沒收銷燬之。
  ㈡被告行為後，毒品危害防制條例第19條規定業於109年1月15
    日修正，並於同年7月15日生效。本次修正新增第19條第3項
    之規定，然並未修正第19條第1項之規定，爰毋庸比較新舊
    法，先予敘明。扣案之小米行動電話1支，為被告所有，作
    為本案販賣第二級毒品聯絡使用，業據被告供承在卷（見本
    院卷第217頁），應依毒品危害防制條例第19條第1項之規定
    ，宣告沒收。
　㈢扣案之含第二級毒品甲基安非他命微量之K菸1支、愷他命1包
    、一粒眠20顆、K盤1個、吸食器1組等物，被告供稱是其自
    己施用之物，K菸上有一點點甲基安非他命，是因為其不小
    心將甲基安非他命倒在K盤上才會沾到等語（見本院卷第217
    頁），應認與本案販賣毒品無關，又無證據證明該等扣案物
    與本案犯行有關，自無從宣告沒收。又被告本案犯行並未實
    際取得犯罪所得，自毋庸諭知沒收，併此敘明。
據上論斷，依刑事訴訟法第299條第1項前段，判決如主文。
本案經檢察官鄭積揚提起公訴，檢察官吳皓偉到庭執行職務。
中　　華　　民　　國　　110 　年　　11　　月　　30　　日
                  刑事第六庭  審判長法  官  吳永梁
                                    法  官  呂美玲
                                    法  官  范馨元
以上正本證明與原本無異。
如不服本判決應於收受判決後20日內向本院提出上訴書狀，並應
敘述具體理由。其未敘述上訴理由者，應於上訴期間屆滿後20日
內向本院補提理由書（均須按他造當事人之人數附繕本）「切勿
逕送上級法院」。
中　　華　　民　　國　　110 　年　　11　　月　　30　　日
                                    書記官　許原嘉
附錄論罪科刑法條：
毒品危害防制條例第4條（修正前）
製造、運輸、販賣第一級毒品者，處死刑或無期徒刑；處無期徒
刑者，得併科新臺幣二千萬元以下罰金。
製造、運輸、販賣第二級毒品者，處無期徒刑或七年以上有期徒
刑，得併科新臺幣一千萬元以下罰金。
製造、運輸、販賣第三級毒品者，處七年以上有期徒刑，得併科
新臺幣七百萬元以下罰金。
製造、運輸、販賣第四級毒品者，處五年以上十二年以下有期徒
刑，得併科新臺幣三百萬元以下罰金。
製造、運輸、販賣專供製造或施用毒品之器具者，處一年以上七
年以下有期徒刑，得併科新臺幣一百萬元以下罰金。
前五項之未遂犯罰之。